【裁判字號】    91,上,989
【裁判日期】    920311
【裁判案由】    清償借款
【裁判全文】
臺灣高等法院民事判決  九十一年度上字第九八九號
    上  訴  人    聯劦工程企業股份有限公司
    兼法定代理人  丙○○
    上  訴  人    甲○○
                  乙○○
    共      同
    訴訟代理人    鍾添錦律師
    被  上訴人    聯邦商業銀行股份有限公司
    法定代理人    黃春鐘
    訴訟代理人    張文耀
右當事人間，因請求清償借款事件，上訴人對於中華民國九十一年十月三十一日臺灣
臺北地方法院九十一年訴字第五二０八號第一審判決，提起上訴，本院判決如左：
    主      文
上訴駁回。
第二審訴訟費用由上訴人連帶負擔。
    事實及理由
一、被上訴人起訴主張：上訴人聯劦工程企業股份有限公司（下稱聯劦公司）以其餘
    上訴人為連帶保證人，於民國八十八年七月十三日簽立開發信用狀暨融資契約書
    ，約定向被上訴人申請開發信用狀。上訴人聯劦公司嗣後申請開發進口遠期信用
    狀二紙，金額分別為美金一十萬零九千九百五十六元及九萬一千八百元，約定到
    期日為一百五十天，融資利率按年息百分之八點五計算，如遲延清償墊款時，自
    遲延日起，按被上訴人各該幣別掛牌利率計算遲延利息，逾期六個月以內，另按
    遲延利息百分之十，逾期超過六個月，按遲延利息百分之二十加付違約金，並各
    收取開狀金額百分之十計算之保證金。嗣上訴人聯劦公司於八十八年九月發生退
    票等信用不良情事，依約即喪失期限利益，所有墊款視為全部到期。惟上訴人聯
    劦公司僅清償部分本金，尚有美金一十四萬五千九百八十六元七角二分及如原判
    決附表所示之利息、違約金未清償。為此，基於借款返還請求權、連帶保證之法
    律關係，求為命上訴人等連帶給付美金一十四萬五千九百八十六元七角二分及如
    原判決附表所示利息、違約金之判決。並聲明：駁回上訴、第二審訴訟費用由上
    訴人等連帶負擔。
二、上訴人等則以：被上訴人所提出之開發信用狀暨融資契約上之簽名、蓋章並非上
    訴人丙○○、王玉雨、乙○○所為，此由上訴人丙○○、王玉雨、乙○○於連帶
    保證書上之簽名不同，即可知之，開發信用狀暨融資契約上之簽名，係他人所偽
    造，上訴人丙○○、王玉雨、乙○○自不負連帶保證責任；而上訴人丙○○、王
    玉雨、乙○○於連帶保證書上簽名、蓋章，係保證上訴人聯劦公司於現在及將來
    對於被上訴人所負債務以本金六百八十萬元 (新臺幣、下同)為限額，願與上訴
    人聯劦公司連帶負全部償付之責任，上訴人聯劦公司因而簽發未載發票日、面額
    六百八十萬元之本票以為擔保，而該本票業經上訴人訴請確認本票債權不存在，
    獲勝訴判決確定在案；而授信約定書，係補充各個授信契據之一般性共通約款，
    個別之債務仍須另行對保、簽發借據或本票，被上訴人所提出之開發信用狀暨融
    資契約上之借款美金二十萬元，自非連帶保證書所保證之債務，上訴人丙○○、
    王玉雨、乙○○等自不負連帶清償責任等語，資為抗辯。並聲明：原判決廢棄、
    被上訴人在第一審之訴駁回、第一、二審訴訟費用由被上訴人負擔。
三、被上訴人主張上訴人聯劦公司於民國八十八年七月九日、十三日分別邀其餘上訴
    人為連帶保證人，約定上訴人丙○○、王玉雨、乙○○保證上訴人聯劦公司於現
    在及將來對被上訴人所負一切債務，以本金六百八十萬元為限額，願與上訴人聯
    劦公司連帶負全部償付之責任；民國八十八年七月十三日上訴人聯劦公司與被上
    訴人簽訂開發信用狀暨融資契約，約定委請被上訴人於美金二十萬元之限額內循
    環開發信用狀及墊付外幣貨款或承兌。上訴人聯劦公司嗣後依約向被上訴人申請
    開發進口遠期信用狀二紙，金額分別為美金一十萬零九千九百五十六元及九萬一
    千八百元，約定到期日為一百五十天，融資利率按年息百分之八點五計算，如遲
    延清償墊款時，自遲延日起，按被上訴人各該幣別掛牌利率計算遲延利息，逾期
    六個月以內，另按遲延利息百分之十，逾期超過六個月，按遲延利息百分之二十
    加付違約金，並各收取開狀金額百分之十計算之保證金。嗣上訴人聯劦公司於八
    十八年九月發生退票等信用不良情事，依約即喪失期限利益，所有墊款視為全部
    到期。惟上訴人聯劦公司僅清償部分本金，尚有美金一十四萬五千九百八十六元
    七角二分及如原判決附表所示之利息、違約金未清償等事實，為上訴人等所不爭
    執，且有被上訴人提出與其陳述相符之連帶保證書、開發信用狀暨融資契約、不
    可撤銷信用狀申請書、到單通知書、出口商發票、催收款項帳卡等影本為憑。被
    上訴人主張之上開事實，應堪信為真實。
四、上訴人丙○○、王玉雨、乙○○雖否認開發信用狀暨融資契約上簽名為真正，而
    抗辯不負連帶清償責任；惟按：如有用印章代簽名者，其蓋章與簽名生同等之效
    力，民法第三條第二項定有明文。本件上訴人丙○○、王玉雨、乙○○對於開發
    信用狀暨融資契約上印文之真正，並不爭執，且核與上訴人丙○○、王玉雨、乙
    ○○不爭執簽名真正連帶保證書上之印文相同，亦有連帶保證書影本為憑。依首
    揭民法第三條第二項之規定，其蓋章與簽名生同等之效力；上訴人丙○○、王玉
    雨、乙○○抗辯不負連帶清償責任，自無可取。
五、上訴人丙○○、王玉雨、乙○○等對於保證上訴人聯劦公司於現在及將來對被上
    訴人所負一切債務，以本金六百八十萬元為限額，願與上訴人聯劦公司連帶負全
    部償付之責任，而與被上訴人簽訂連帶保證書，上訴人聯劦公司積欠被上訴人美
    金十四萬五千九百八十六元七角二分，係在上揭六百八十萬元範圍之事實，並不
    爭執，上訴人丙○○、王玉雨、乙○○依連帶保證書之約定，對於上訴人聯劦公
    司積欠被上訴人美金十四萬五千九百八十六元七角二分，亦應負連帶清償責任，
    自不待言。
六、上訴人等又以被上訴人所持有上訴人聯劦公司所簽發六百八十萬元本票，業經上
    訴人聯劦公司訴請確認本票債權不存在，已獲勝訴判決確定在案，上訴人等自不
    負清償責任等語為抗辯；惟查本件被上訴人係基於對於上訴人聯劦公司借款返還
    請求權之法律關係、對於上訴人丙○○、王玉雨、乙○○基於連帶保證之法律關
    係，提起本件訴訟，核與前揭確認本票債權不存在之訴訟，其訴訟標的顯有不同
    ，非該確定判決之效力所及，上訴人等以此抗辯，顯無可採。
七、按：保證債務之所謂連帶，係指保證人與主債務人負同一債務，對於債權人各負
    全部給付之責任者而言，此就民法第二百七十二條第一項規定連帶債務之文義參
    照觀之甚明。最高法院四十五年度臺上字第一四二六號著有判例，本件上訴人丙
    ○○、王玉雨、乙○○為上訴人聯劦公司向被上訴人借款之連帶保證人，已如前
    述，對於上訴人聯劦公司積欠被上訴人上開債務，依前揭判例意旨，自應與上訴
    人聯劦公司負連帶清償責任。
八、從而，被上訴人基於借款返還請求權、連帶保證之法律關係，訴請上訴人等應連
    帶給付美金十四萬五千九百八十六元七角二分及原判決附表所示之利息、違約金
    ，於法尚非無據，應予准許；原法院為其勝訴判決，並依其聲請酌定擔保金額，
    為假執行之宣告，經核無違誤，上訴意旨指摘原法院之判決不當，求予廢棄，非
    有理由，應予駁回。
據上論結，本件上訴為無理由，爰判決如主文。
中      華      民      國    九十二    年      三      月      十一    日
                              民事第十二庭
                                  審判長法  官  林  丁  寶
                                        法  官  高  鳳  仙
                                        法  官  陳  博  享
右正本係照原本作成。
如不服本判決，應於收受送達後二十日內向本院提出上訴書狀，其未表明上訴理由者
，應於提出上訴後二十日內向本院補提理由書狀（均須按他造當事人之人數附繕本）
上訴時應提出委任律師或具有律師資格之人之委任狀；委任有律師資格者，另應附具
律師資格證書及釋明委任人與受任人有民事訴訟法第四百六十六條之一第一項但書或
第二項（詳附註）所定關係之釋明文書影本。
中      華      民      國    九十二    年      三      月      十三    日
                                        書記官  鄭  靜  如
附註：
民事訴訟法第四百六十六條之一（第一項、第二項）：
對於第二審判決上訴，上訴人應委任律師為訴訟代理人。但上訴人或其他法定代理人
具有律師資格者，不在此限。
上訴人之配偶、三親等內之血親、二親等內之姻親，或上訴人為法人、中央或地方機
關時，其所屬專任人員具有律師資格並經法院認為適當者，亦得為第三審訴訟代理人
。


司法院資訊處製作；財團法人民間司法改革基金會備份。
